臺灣高等法院臺南分院民事判決　100年度重上字第54號
上　 訴　 人　吳鈺娟
訴 訟 代理人　曾柏暠　　律師
被 上　訴 人　京城商業銀行股份有限公司
兼法定代理人　戴誠志
上 二 人共同
訴 訟 代理人　王錦梅
　　　　　　　張靜瑀
上列當事人間請求損害賠償事件，上訴人對於中華民國100年5月
30日臺灣嘉義地方法院第一審判決（99年度重訴字第31號）提起
上訴，本院於100年11月29日言詞辯論終結，判決如下：
    主  文
上訴及假執行之聲請均駁回。
第二審訴訟費用由上訴人負擔。
    事實及理由
一、上訴人起訴主張：
  (一)緣上訴人與訴外人駒成建設有限公司（下稱駒成公司）於民
    國97年5月22日訂立坐落嘉義縣中埔鄉○○○段如附表所示
    16筆土地（下稱系爭土地）計價金新臺幣（下同）2,900萬
    元之買賣要約書，嗣於同年6月11日簽訂買賣契約書，因駒
    成公司已將系爭土地向銀行抵押貸款2,470萬元，因此買賣
    雙方約定先請銀行評估可提供貸款額度，如貸款額度低於2,
    470萬元，致無法一次清償賣方先前之抵押借款時，則抵押
    權之債務人名義不變更，而由上訴人即買方承受2,470萬元
    之抵押債務，並由買方負責繳納本息，俟土地開發完成出售
    後，由各承買戶負責清償及塗銷抵押權，並預估由銀行估價
    約二週可完成，此即買賣雙方約定於97年6月11日正式簽約
    之緣由。惟經銀行評估結果，系爭土地僅可提供貸款1,800
    萬元，最高1,900萬元，相差約500餘萬元，因此依買賣雙方
    約定，由上訴人承受賣方原先之抵押債務2,470萬元，以作
    為買賣價金，另再支付價金230萬元，加上定金200萬元，總
    計為2,900萬元。又上訴人支付訂金200萬元及價金230萬元
    係由玉山商業銀行嘉義分行電匯至賣方在京城商業銀行股份
    有限公司興業分行帳戶內，且賣方於同年6月27日移轉系爭
    16筆土地登記後，均由上訴人向合作金庫商業銀行股份有限
    公司（下稱合作金庫銀行）繳納本息。上訴人購買系爭16筆
    土地，乃將在系爭土地上開發成獨棟雙併別墅，且已陸續開
    發、投資中。
  (二)惟被上訴人京城商業銀行股份有限公司（下稱被上訴人銀行
    ）為法人，由被上訴人戴誠志有代表權之人執行職務，明知
    系爭土地因訴外人「新協順鐵材行」已向原審法院聲請假處
    分裁定（97年度裁全字第1511號），並經原審法院民事執行
    處於97年8月26日發函地政機關於同年月27日為假處分登記
    （97年度執全新字第880號），系爭土地已無法為一切處分
    行為，竟仍於97年12月初對系爭土地聲請假處分，原審法院
    復以97年度裁全字第2319號裁定准被上訴人提供508萬2,000
    元或同金額之中央政府建設公債票為擔保之後，得對系爭土
    地為假處分，被上訴人銀行供擔保後，於同年12月9日聲請
    執行假處分，由於系爭土地已有假處分執行，執行處分乃合
    併由原審97年度執全字第1230號辦理。又訴外人「新協順鐵
    材行」，就欲保全假處分執行之請求，另向原審法院提起撤
    銷及塗銷系爭土地所有權移轉登記之訴等（97年度訴字第73
    8號）。惟上訴人購買系爭土地，確已進行一系列土地開發
    相關規劃等，並無詐害債權等，訴外人「新協順鐵材行」乃
    撤回起訴，並撤銷假處分查封登記，然因另有被上訴人銀行
    聲請假處分查封登記，假處分登記仍存在。嗣被上訴人銀行
    就系爭土地假處分所保全之本訴受判決敗訴，被上訴人銀行
    未上訴而確定，被上訴人銀行乃於98年11月30日向臺灣嘉義
    地方法院撤回假處分執行程序，經執行處發函嘉義縣水上地
    政事務所，於同年12月11日辦理塗銷系爭土地假處分登記，
    目前系爭土地已塗銷假處分登記。嗣被上訴人銀行復於99年
    1月間撤銷假處分裁定，前述裁定於99年3月19日確定。
  (三)
  (1)被上訴人銀行為法人，借（放）款為其職務範圍，依銀行法
    第3條第5款之規定，被上訴人戴誠志於執行職務之際，因訴
    外人駒成公司向其借款未受償，竟怠於善良管理人之注意，
    認上訴人與駒成公司間為通謀虛偽意思表示，為系爭土地之
    脫產行為等，於被上訴人銀行向法院起訴時，不斷為訴之追
    加及撤回，向法院聲請裁定對系爭土地聲請假處分。嗣被上
    訴人銀行復撤銷假處分裁定，依民事訴訟法第533條準用第
    531條第1項、第530條第3項之規定，及最高法院58年台上字
    第1421號判例意旨，不問債權人有無故意、過失，均應賠償
    債務人之損害。又被上訴人戴誠志為被上訴人銀行之法定代
    理人，就上訴人因此所生之損害，應依民法第28條規定，與
    被上訴人銀行負連帶賠償之責任。
  (2)再依最高法院88年台抗字第342號裁定意旨、及土地登記規
    則第140條重複登記不予受理之規定，要言之，實務乃禁止
    重複執行，揆諸上述見解，被上訴人銀行明知系爭土地已處
    於原審法院以97年度執全字第880號假處分執行中，在訴外
    人「新協順鐵材行」未撤回假處分執行前，系爭土地已不得
    為讓與等一切處分行為，對其保全程序應無疑慮，竟再將系
    爭土地予以假處分，不論訴外人「新協順鐵材行」假處分所
    保全之本案訴訟結果有理由否，無視禁止重複執行之法理，
    仍沿續「新協順鐵材行」債權人地位，繼續假處分。縱然預
    見上訴人因系爭土地無法處分等發生損害，亦不違反其本意
    ，符合責任意思之要件至灼。且被上訴人銀行亦無視於訴外
    人「新協順鐵材行」已撤回本案起訴，倘若不儘速撤回假處
    分之執行程序者，重複對系爭土地假處分執行，將造成損害
    之發生、擴大，乃合於經驗、論理法則。本件損害與假處分
    之間亦具有因果關係。
  (3)又因當時土地、建物價格遠高於現今價格，復因系爭土地遭
    假處分所造成不良名聲更是雪上加霜，致系爭土地的開發更
    是困難重重，無法達到推出時段看屋客量，更讓人不知此案
    若推出，屆時得延宕多久始能銷售完畢？無形中增加更多成
    本開銷，且依鑫坤資產管理有限公司企畫，若能順利銷售，
    必須採用先建後售的模式，始能稍微挽回消費者對系爭土地
    建案信心，創造看屋人潮及買氣，對上訴人不啻更嚴重打擊
    。因上訴人現已負擔龐大土地貸款利息，不但不能馬上開發
    ，更需加上建築成本融資興建（為期至少18個月以上），興
    建完畢後，又得等待稀疏寥落消費者前來購買，不知何時始
    能銷售完畢，其中所增加成本更是高得驚人，屆時上訴人將
    蒙受鉅大的損害。若依原先營運計畫銷售情況，上訴人至少
    能因原建案開發獲得至少3,851萬7,522元的利潤，如今卻僅
    能平白多出本不需支出之負擔，致使上訴人陷入極高的財務
    負擔及營運風險中，茍若繼續開發上訴人將負擔該土地之貸
    款，及土地市值滑落所造成損失利益。若是被上訴人銀行設
    身處地，可願接受此番無端遭受的鉅額損失？是以，上訴人
    乃不再繼續興建。
  (四)又本件上訴人確因假處分受有損害，且損害與假處分之間具
    有因果關係（最高法院60年台上字第4703號判例參照）。再
    者，上訴人行為亦符合民法第184條第1項前段侵權行為之要
    件，屬於請求權之競合（訴之客觀重疊合併），本件既然不
    以故意或過失為要件，有特別規定，上訴人乃就民事訴訟法
    第531條第1項規定請求。茲依民法第216條、第213條及民事
    訴訟法第222條第2項之規定，就上訴人所受損害暨所失利益
    金額，說明如下：
  (1)系爭土地自97年8月27日起即遭訴外人「新協順鐵材行」為
    假處分登記，被上訴人銀行於同年12月初續為假處分登記，
    地政機關登記時間皆為97年8月27日，系爭土地係作為「花
    悅四季」建案基地。原規劃獨棟及雙併共16戶別墅，每戶地
    坪最小約100坪，最大約230坪，其特色為前後庭院、私人泳
    池，且已著手規劃、建設，支付費用166萬6,978元，應支付
    費用尚積欠私人借款48萬元，合計214萬6,978元，由於假處
    分時間之拖延，乃增加利息損害金額36萬2,048元。
  (2)又上訴人曾委託「泛亞不動產估價師事務所」「泛亞資產鑑
    定股份有限公司」鑑價，系爭16筆土地市價為3,496萬4,304
    元，於97年度每坪市價為3萬0,440元；然於98年系爭土地市
    價為1,722萬8,890元，每坪市價為1萬5,000元，兩者相差1,
    773萬5,414元【34,964,304-17,228,890=17,735,414】，為
    系爭不動產因假處分，造成土地市價低落之損害。再者，系
    爭土地塗銷假處分登記後，上訴人委託「鑫坤資產管理有限
    公司」、「21世紀不動產公司」企劃書評估是否再興建，結
    果損害將更大，故不再繼續興建。若依原先營運計畫銷售情
    況，上訴人至少能因原建案開發獲得至少3,851萬7,522元的
    利潤。故本件所失利益即為2,765萬元【（97年銷售總額）
    101,980,000元（99年銷售總額）74,330,000=2,765萬元】
    。
  (3)再者，假處分所供之擔保金，乃預為債權人本訴敗訴時，債
    務人可能因假處分而受損害之賠償而設（被上訴人銀行係提
    供508萬元2,000元為擔保金）。然不得以此為限，仍視實際
    上損害。故「花悅四季」建案如期銷售，售價可達到1億198
    萬元，扣除前揭214萬6,978元，以及土地成本2,900萬元，
    將近6、7,000萬元之毛利。另依據財政部所頒97年營造業同
    業利潤標準比率表（關於房屋建築營造，編號4100-13），
    本件合理利潤將近2,000萬元【101,980,000×19/100=19,37
    6,200】，加上系爭土地禁止處分，土地市價之低落等因素
    ，本件請求2,979萬6,978元【2,146,978+27,650,000=29,79
    6,978元】，符合民事損害賠償，填補損害原則。
  (五)對被上訴人抗辯所為之陳述：
  (1)被上訴人銀行於97年12月初聲請對系爭土地假處分，迄於98
    年12月11日塗銷系爭土地假處分登記，已如前述，而系爭土
    地欲開發建築別墅，因假處分而至停止，難謂上訴人無損害
    。而假處分旨在防患於未然，禁止債務人為出租，讓與、抵
    押及其他一切設定或處分行為，所禁止者非屬一端。上訴人
    已對訴外人「新協順鐵材行」，依據民事訴訟法第529條第4
    項、第531條第1項（同法第533條規定，關於假扣押之規定
    ，於假處分準用之）等，請求賠償上訴人因系爭土地遭假處
    分所受損害，原審法院以98年度重訴字第71號審理中，基於
    證據共通原則，上訴人援用相關證物。
  (2)又上訴人不服原審法院前揭判決提起上訴，經本院以99年度
    重上字第70號民事判決，認上訴人就系爭土地上之建案得興
    建而不興建，縱使受有財產上之損害，亦與訴外人「新協順
    鐵材」聲請之假處分，並無相當因果關係等語，乃忽略內政
    部66年8月18日台內營字第742380號函示「按建築基地如生
    私權爭執，其建築許可應如何辦理一案，前經奉行政院62年
    2月23日62內1610號函核釋在案。建築物或建築基地既經法
    院假處分查封，主管建築機關應不予施工勘驗，當事人並應
    依規定維持暫時狀態。至建築物使用執照之發給，應以建築
    物之合法完成為前提，建築物在施工中，因建築基地為法院
    假處分查封，喪失建築使用權利，縱令主管建築機關未命停
    工，亦應受法院查封之拘束。其在查封原因未消滅之前，擅
    自繼續興工完成者，即屬侵害他人權利，顯難認其為合法，
    應不得發給使用執照，以維公益。」等語，造成判決適用法
    規不當之違背法令（民事訴訟法第468條參照），此為本案
    之關鍵。申言之，假處分之效力確實造成無法在系爭土地上
    之建案興建無訛，上訴人欲繼續興建，依社會觀念已屬不能
    ，當然與損害間有相當因果關係，鈞院應將系爭土地送請相
    關單位鑑定，以釐清此期間造成土地不能興建之損失為何。
  (六)綜上所述，被上訴人在訴外人「新協順鐵材行」瞭解系爭土
    地過戶程序，完全合法、有效，乃自行撤回起訴以及假處分
    執行等程序。被上訴人卻怠於善良管理人之注意義務，仍執
    意繼續對系爭土地假處分，揆諸前述執行程序「融合性」原
    則，漫長假處分時間，損害當然繼續擴大，要無疑義等語。
    又本件由於被上訴人假處分系爭16筆土地，造成上訴人之損
    害，被上訴人與訴外人「新協順鐵材行」就98年7月14日「
    新協順鐵材行」撤回假處分執行登記，此期間乃構成「不真
    正連帶債務」，不影響本件損害賠償之請求；於98年7月15
    日至98年12月11日系爭土地塗銷假處分登記，及99年3月19
    日撤銷假處分裁定確定，則為單獨債務關係，為此提起本訴
    ，原審為上訴人敗訴之判決，尚有未洽，上訴人不服上訴，
    聲明：被上訴人應連帶給付上訴人2,979萬6,978元，及自起
    訴狀繕本送達之翌日起至清償日止，按年息百分之五計算利
    息；訴訟費用由被上訴人負擔；願供擔保，請准宣告假執行
    。
二、被上訴人則以：
  (一)按假扣押裁定因自始不當而撤銷，或因第529條第4項及第53
    0條第3項之規定而撤銷者，債權人應賠償債務人因假扣押或
    供擔保所受之損害，民事訴訟法第531條第1項定有明文。揆
    其立法目的，乃在防止債權人濫用假扣押，且不以債權人之
    故意或過失為要件，債務人於請求賠償時，無須就損害發生
    之原因事實負舉證之責，惟仍須就損害與假扣押間之因果關
    係負舉證之責，故在假扣押債務人依民事訴訟法第531條第1
    項規定請求債權人負損害賠償責任之情形，僅限於假扣押裁
    定因前述三項法定事由遭撤銷者，債務人始得請求債權人負
    損害賠償責任。又所謂「自始不當而撤銷」者，係指假扣押
    裁定後，債務人提起抗告，經假扣押裁定法院或抗告法院認
    為依命假扣押時客觀存在之情事，不應為此裁定者而言，若
    係因本案訴訟敗訴確定而撤銷該裁定，僅屬因命假扣押以後
    之情事變更而撤銷，尚非該條所謂因自始不當而撤銷，自不
    得據以請求損害賠償（最高法院67年台上字第1407號判例及
    69年台上字第1879號判例意旨參照）。是以，探求立法者本
    意，所謂「假扣押裁定因自始不當而撤銷」，應限縮解釋為
    債權人顯無正當請求權而任意聲請假扣押，致該假扣押裁定
    經假扣押裁定法院或抗告法院認為不當而撤銷者，始足當之
    ，另所謂「債權人聲請撤銷假扣押裁定」，亦應同此解釋，
    僅限於債權人之請求不正當，亦即顯無正當請求權而任意聲
    請假扣押，再予撤銷假扣押之情形，始應由假扣押債權人對
    債務人負損害賠償責任，方屬公允。前開規定，依同法第53
    3條規定，於假處分程序亦有準用。訴外人駒成公司自97年7
    月6日起未依約繳納本息，經被上訴人銀行全面清查，發現
    駒成公司早於97年6月27日以買賣為由，將系爭土地所有權
    移轉登記予上訴人，惟系爭土地所擔保之債務卻遲至97年11
    月間仍未為清償，上訴人亦未向融資銀行辦理債務承擔手續
    ，且自97年8月份即未清償系爭土地之擔保放款，此有財團
    法人金融聯合徵信中心之揭露資料可證。訴外人駒成公司不
    但喪失系爭土地所有權，負債亦未減輕，豈是以從事房屋興
    建及買賣為主業之建設公司之交易態樣？再者，系爭土地之
    價值高達2、3,000萬元，並非小數目，且銀行辦理授信融資
    時，針對授信戶之信用及還款來源等詳加審酌，空地貸款之
    貸款成數大多低於買賣價金之七成，上訴人決定購買系爭土
    地之初，豈可未詳加審酌並備妥充裕資金，而甘願承擔抵押
    權未塗銷之不確定風險？上訴人與訴外人駒成公司間之此種
    買賣行為顯非常態，且與一般社會大眾認知有顯著差異，而
    有違經驗法則。被上訴人銀行基於客觀、合理之懷疑而為本
    案假處分，係為正當之權利行使，並無不當之處，自無民事
    訴訟法第533條、第531條、第530條第3項規定之適用。
  (二)又假扣押之裁定，因自始不當而撤銷者，依民事訴訟法第53
    1條規定，債權人固應賠償債務人因假扣押所受之損害，惟
    所生之損害必須與實施假扣押有相當因果關係，始得命負賠
    償責任（最高法院76年度台上字第220號裁判要旨可資參照
    ）。因此，本案假處分執行名義為原審法院97年度裁全字第
    2319號裁定，主文為：「聲請人（即被上訴人銀行）以新臺
    幣伍佰零捌萬貳仟元或同金額之中央政府建設公債債票，為
    相對人供擔保後，相對人對於附表所列不動產不得為讓與、
    設定抵押、出租及其他一切處分行為。」，依上開裁定所示
    ，本件僅禁止上訴人處分系爭土地，並未禁止上訴人在系爭
    地上興建房屋，上訴人既可續行開發，則先前所投入之資金
    ，並不因而化為烏有。顯見上訴人就系爭土地上之建案得興
    建而不興建，縱受有損害，亦係自身所造成，與被上訴人銀
    行之假處分執行，並無相當因果關係，上訴人之請求顯無理
    由。再者，被上訴人銀行為本案假處分執行前，系爭土地已
    有訴外人新協順鐵材行於97年8月26日先行為假處分執行，
    上訴人若受有損害係因前述假處分執行所衍生，被上訴人銀
    行事後之併案執行與上訴人毫無關聯，二者間並無相當之因
    果關係存在。況上訴人訴請訴外人新協順鐵材行負損害賠償
    之責乙事，業經原審法院以98年度重訴字第71號判決駁回，
    上訴人既於上述案件中主張「由於被上訴人假處分系爭16筆
    土地乙事，以致第三人『京城商業銀行股份有限公司』（下
    稱京城銀行）亦誤以為上訴人與訴外人駒成公司間之買賣法
    律關係亦不存在，也於98年2月間向鈞院訴請塗銷所有權移
    轉登記（98年度訴字第105號，賢股），亦造成上訴人之損
    害，被上訴人與訴外人京城銀行乃構成『不真正連帶債務』
    、、、」云云，顯見上述案件與本案之請求權基礎及主張同
    一，且事實相仿；上訴人於上述案件既無法證明「上訴人主
    張所受之損害與被上訴人聲請假處分間之因果關係，或上訴
    人因本件假處分執行受有損害」，於本案之請求，自屬無據
    。
  (三)次按侵權行為損害賠償責任之成立，以有損害之發生及有責
    任原因之事實，並二者之間，有相當因果關係為成立要件。
    最高法院48年台上字第481號判例意旨甚明。所謂相當因果
    關係，乃係行為人之行為所造成之客觀存在事實，依經驗法
    則，可認通常均可能發生同樣損害之結果而言，如有此同一
    條件存在，通常不必皆發生此種損害之結果，則該條件與結
    果並不相當，即無相當因果關係。被上訴人銀行為本案假處
    分執行前，系爭土地已有訴外人新協順鐵材行於97年8月26
    日先行為假處分執行（見原審法院97執全權新字第880號假
    處分執行事件），上訴人若受有損害，係因前述假處分執行
    所衍生，被上訴人銀行事後併案執行與上訴人之損害毫無關
    聯，二者間並無相當之因果關係存在，上訴人依侵權行為請
    求被上訴人等2人賠償損失，洵無依據。再者，損害賠償之
    請求，應以債權人受有實際損害為成立要件，若無損害即無
    賠償。倘上訴人無法舉證證明其實際所受之損害，本件損害
    賠償請求之成立要件即屬欠缺，依法應予駁回。
  (四)縱認上訴人之損失與被上訴人銀行之假處分執行有相當因果
    關係，上訴人亦應證明其損失額多寡及因假處分執行所致。
    上訴人於本案所主張之損失為土地貶落差額及銷售利益，然
    ：
  (1)土地價值係隨著房地產景氣及鄰近環境優劣而有所起伏，與
    假處分執行無絕對關係，系爭土地位處中埔鄉之郊區，附近
    大多為未開發之空地，且鄰近有一處墓園，人車欲進入中埔
    鄉之市區時須經過該處墓園，於該處興建高級住宅區，顯不
    符社會大眾之預期，系爭土地之貶落顯非因被上訴人銀行之
    假處分執行。
  (2)上訴人自97年8月份起即未繳納系爭土地之擔保債務之利息
    （每月約7萬餘元），該筆借款並已轉列催收款項，足見上
    訴人已不具興建房屋之資力，上訴人竟將其投資風險轉嫁予
    被上訴人銀行，實不可取。
  (3)又銷售利益是一種不確定之期待權，其是否實現，存有太多
    之不確定因素，而損害賠償請求權係以填補損害為目的，故
    不得將純粹經濟上利益之期待權列入損害賠償之範圍，否則
    無異增添加害人之負擔，有失公平。
  (4)上訴人所受之損失已向訴外人新協順鐵材行求償，自不得再
    向被上訴人等主張，否則上訴人將因同一損失獲雙重填補而
    蒙受利益，亦不符損害賠償之法理。
  (五)再者，上訴人主張因被上訴人銀行前揭行為致生損害，並請
    求被上訴人賠償其所受損害及所失利益，並提出相關單據，
    惟就：
  (1)所失預期利益部分：上訴人主張「系爭建案於97年售價高達
    1億0,198萬元」云云，並舉總銷售金額落差表及財政部所頒
    97年營造業同業利潤標準比率表為證。惟銷售金額落差表係
    上訴人自行製作之表格，其內容並無任何依據；另財政部所
    頒「97年營造業同業利潤標準比率表」，亦僅係營造業正常
    營運之利潤計算課稅基準，實無法引為上訴人可預期利益之
    證據，上訴人僅以主觀計畫之預售價格主張利益之損失，實
    難令人信服。況影響土地價值之因素甚多，諸如經濟景氣、
    政府政策等，再加上系爭建案開發之期間適逢美國雷曼兄弟
    公司聲請破產保護（97年9月），並引發一連串之金融風暴
    ，全球均陷於經濟不景氣而人人自危，從美國至台灣幾無一
    倖免。綜上，上訴人自須就其主張之所失利益與本件假處分
    執行是否有相當因果關係負舉證之責任。
  (2)已著手規劃建設之費用：上訴人於起訴時主張其已支付之費
    用及利息為214萬6,978元【即1,666,978+480,000】，並提
    出求償明細，然均未說明該明細表上費用之目的、立約當事
    人、與系爭土地是否有關？及與本案之關聯等；嗣於100年1
    月21日準備（二）狀所提之原證20列出之已支付費用明細為
    176萬7,040元【1,287,040+480,000】，然此部分之請求所
    憑，全為上訴人片面所製作之文書資料，且前後數額不同，
    實難以認上訴人有此部分費用之支出。又依上訴人所提出單
    據之內容，如求償明細所附之附件2、40及43之「合作金庫
    放款繳款存根」上之借款戶名為「駒成建設公司」；附件2
    、8、10、12、18、19、20、21、22、23、24、25、26、35
    所示支票發票人均為「吳雯瑛」；附件6上之匯款人為訴外
    人葳聿資產管理公司，顯見上述單據上之款項並非由上訴人
    所支付，倘上訴人主張上述款項係由其支付，自須負舉證責
    任。再者，上訴人主張「私人借款支付利息48萬元」云云，
    惟上訴人並未就該私人借款係由何人於何時所借？其用途為
    何？如何交付？及相關資金流向等提出任何證據以實其說，
    實難令人採信。
  (3)按民法第216條規定『所失利益』，「固非以現實有此具體
    利益為限，惟該可得預期之利益，亦非指僅有取得利益之希
    望或可能為已足，尚須依通常情形，或依已定之計畫、設備
    或其他特別情事，有客觀之確定性始得稱之。」最高法院93
    年度台上字第1225號判決要旨參照。而上訴人稱系爭建案預
    計興建16戶，然除與訴外人陳睽堂訂立土地預定買賣契約外
    ，並未與任何客戶就系爭建案成立買賣契約。而訴外人陳睽
    堂向上訴人購買之14之39號土地，在本案假處分執行前業已
    移轉所有權至訴外人陳睽堂名下，並非本案假處分執行之範
    圍，易言之，本案假處分之標的並未有任何「客觀上之可預
    期利益」，故上訴人主張「因被上訴人之假處分執行影響後
    續戶購買意願」等語，尚不足採。
  (六)又上訴人所提前揭原審民事判決，已認定無相當因果關係，
    且金額部分係如何核算，相關單據亦完全不清楚，而被上訴
    人銀行聲請假處分時，訴外人駒成公司積欠被上訴人銀行65
    0萬元，而系爭土地抵押借款利息部分，並非由上訴人所支
    付。再者，前揭民事判決中，有關中埔鄉公所回函所示，並
    未禁止系爭土地上興建房屋，證明上訴人可得興建，但不興
    建，因被上訴人銀行僅就土地禁止處分而已等語，資為抗辯
    。併於本院答辯聲明求為判決：上訴駁回。
三、本件兩造不爭執事項：
  (一)被上訴人銀行前以訴外人駒成公司於96年7月5日向其借款65
    0萬元，自97年7月5日起即未依約償付本息，尚有本金553萬
    1,291元及應計利息、違約金等未受償。詎訴外人駒成公司
    竟於97年6月27日將其所有如原判決附表所列不動產以買賣
    為原因移轉予上訴人，導致訴外人駒成公司財產遽減，有損
    被上訴人銀行債權之確保為由，主張駒成公司與上訴人間就
    如原判決附表所示系爭16筆土地為詐害債權行為，向原審法
    院聲請就系爭16筆土地為假處分，經該院以97年度裁全字第
    2319號裁定准被上訴人供擔保508萬2,000元後，上訴人對於
    系爭16筆土地不得為讓與、設定抵押、出租及其他一切處分
    行為（下稱系爭假處分）。被上訴人即依裁定供足額擔保，
    聲請該院以97年度執全字第1230號執行假處分如原判決附表
    編號1至15上訴人所有15筆土地，因已有訴外人新協順鐵材
    行辦理假處分執行，經該院以97年度執全字第880號假處分
    執行登記在案，而於97年12月9日經該院以97年度執全字第
    1230號併案執行登記，至於編號16號土地於聲請執行假處分
    前已移轉登記與訴外人陳睽堂，故未為假處分執行。
  (二)系爭土地經被上訴人銀行系爭假處分併案執行後，經上訴人
    聲請命被上訴人限期起訴，被上訴人銀行乃起訴請求撤銷上
    訴人與訴外人駒成公司間系爭16筆土地之買賣關係以及塗銷
    所有權移轉登記（該院98年度訴字第105號撤銷買賣契約案
    件），經原審法院於98年10月29日以98年度訴字第105號判
    決被上訴人（即被上訴人銀行）之訴駁回，未經被上訴人銀
    行提起上訴，而於98年12月10日判決確定，嗣被上訴人銀行
    乃分別於98年11月30日向該院聲請撤銷系爭假處分執行，及
    聲請撤銷假處分裁定，經該院於99年1月21日以98年度裁全
    聲字第120號准予撤銷系爭假處分裁定確定在案。
  (三)又前揭訴外人新協順鐵材行假處分執行程序，經臺灣嘉義地
    方法院函請地政機關於97年8月27日辦理假處分登記在案，
    嗣訴外人新協順鐵材行撤回假處分執行，因有被上訴人銀行
    併案以97年度執全字第1230號假處分執行，經地政機關於98
    年6月22日辦理變更假處分執行債權人為被上訴人銀行。嗣
    被上訴人銀行撤回假處分執行，地政機關始於98年12月11日
    將本件假處分登記予以塗銷。依此計算，系爭土地經被上訴
    人97年12月9日併案執行，迄於98年12月11日止為假處分執
    行期間，計為約366日。
    業據原審依職權調取原審98年度重訴字第71號民事卷影本核
    閱無誤，並有上訴人提出之原審97年度裁全字第2319號裁定
    、民事假執行聲請狀、撤回執行聲請狀、提存書、民事執行
    處函、前揭民事判決暨確定證明書、嘉義縣水上地政事務所
    函、土地登記謄本、土地建物異動清冊、原審98年度裁全聲
    字第120號裁定暨確定證明書影本等件附卷可憑（見原審卷
    第18至51、227至228頁），並為兩造所不爭執，應堪信為真
    實。
四、兩造爭執事項：
  (一)上訴人因該假處分執行及假處分裁定撤銷，依民事訴訟法第
    531條第1項請求損害賠償，是否有理由？
  (二)上訴人是否因該假處分受有損害及其損害額為多少？
五、本院得心證之理由
  (一)上訴人因該假處分執行及假處分裁定撤銷，依民事訴訟法第
    531條第1項請求損害賠償，是否有理由？
  (1)按「假扣押裁定因自始不當而撤銷，或因第529條第4項及第
    530條第3項之規定而撤銷者，債權人應賠償債務人因假扣押
    或供擔保所受之損害。」，民事訴訟法第531條第1項定有明
    文，依同法第533條前段規定，於假處分準用之。次按「此
    項損害賠償責任，乃本於假處分裁定撤銷之法定事由而生，
    債務人賠償請求權之成立，即不以債權人之故意或過失為必
    要。」（此有最高法院58年台上字第1421號判例參照）。申
    言之，債權人若未提起本案訴訟，僅係濫用保全處分達到其
    他目的，對於其所保全請求之不存在明顯具有故意或過失之
    情形，此時債務人毋需證明債權人具有故意、過失，債權人
    固應就債務人因此保全處分所生之損失，負賠償責任之規定
    ，以避免保全處分之規定遭到濫用。惟按，民事訴訟法第53
    1條所謂假扣押裁定因自始不當而撤銷，係指對於假扣押裁
    定抗告，經抗告法院依命假扣押時客觀存在之情形，認為不
    應為此裁定而撤銷之情形而言。若係因本案訴訟敗訴確定而
    撤銷該裁定，尚非該條所謂因自始不當而撤銷，不得據以請
    求損害賠償（最高法院75年台上字第2714號、69年台上字第
    1879號判例意旨參照）。又民事訴訟法第531條第1項規定，
    假扣押裁定因自始不當而撤銷或因債權人不於一定期間內起
    訴及債權人聲請而撤銷假扣押裁定者，債權人應賠償債務人
    因假扣押或供擔保所受之損害。其中所謂債權人聲請撤銷假
    扣押者，係與「假扣押裁定因自始不當而撤銷」、「假扣押
    債權人未依限期起訴」併列為請求賠償之原因，則解釋「假
    扣押裁定因假扣押債權人聲請而撤銷」之要件，應予限縮解
    釋為「僅於債權人之請求不正當者」，始應由假扣押債權人
    對假扣押債務人負賠償責任，否則，倘依文義解釋，祇要債
    權人聲請假扣押後，又主動撤銷假扣押者，毋庸審酌原假扣
    押之聲請是否正當，債權人對假扣押債務人一律應負賠償責
    任，則不啻認為債權人之正當權利行使屬侵害他人權利，與
    假扣押制度保全強制執行之本旨相悖。況債權人聲請撤銷假
    扣押裁定之原因不一，設若相同之原因事實，如由債務人聲
    請撤銷假扣押，僅能依民法侵權行為有關規定請求債權人賠
    償損害，並應就債權人之故意、過失負舉證責任；如由債權
    人主動撤銷假扣押裁定，則應依民事訴訟法第531條規定負
    無過失賠償責任，兩者相較殊非公平。則解釋「假扣押裁定
    因假扣押債權人聲請而撤銷」之要件，應予限縮解釋為「僅
    於債權人之請求不正當者」，始應由假扣押債權人對假扣押
    債務人負賠償責任，方稱公允，此亦有臺灣高等法院95年度
    上易字第273號判決意旨及於89年11月臺灣高等法院暨所屬
    法院89年法律座談會研討結果及審查意見可資參照。
  (2)經查：
  依兩造前揭不爭執事項(一)、(二)所示如附表編號1至15上訴人
    所有系爭15筆土地前經被上訴人銀行聲請假處分獲准及併案
    執行在案，嗣經上訴人聲請命被上訴人銀行限期起訴，被上
    訴人銀行已依其聲請起訴請求撤銷上訴人與訴外人駒成公司
    間系爭16筆土地之買賣關係及塗銷所有權移轉登記（原審98
    年度重訴字第105號撤銷買賣契約事件），惟經原審於98年
    10月29日以98年度訴字第105號判決被上訴人銀行敗訴，未
    經被上訴人銀行提起上訴，而於98年12月10日判決確定，嗣
    被上訴人銀行乃分別於98年11月30日向原審法院聲請撤銷前
    揭假處分執行，及聲請撤銷假處分裁定，經原審法院於99年
    1月21日以98年度裁全聲字第120號准予撤銷系爭假處分裁定
    確定在案等情，已詳如前述。
  次查，被上訴人銀行抗辯訴外人駒成公司於96年7月5日向其
    借款650萬元，自97年7月5日起即未依約償付本息，尚有本
    金553萬1,291元及應計利息、違約金等未受償，經被上訴人
    銀行全面清查追蹤，始發現駒成公司早於97年6月27日以買
    賣為由，將系爭土地所有權移轉登記予上訴人，惟系爭土地
    所抵押擔保之債務卻遲至97年11月間仍未為清償，上訴人亦
    未向融資銀行即合作金庫銀行辦理債務承擔手續，而該抵押
    貸款利息仍以駒成公司名義繳納等情，此有被上訴人銀行提
    出之財團法人金融聯合徵信中心之揭露資料，及上訴人提出
    之轉帳傳票、合作金庫銀行放款繳款存根影本附卷可證（見
    原審卷第73、139、170頁），並為兩造所不爭執，自堪採認
    。是以，被上訴人銀行以訴外人駒成公司除喪失系爭土地所
    有權，負債亦未減輕，並持續繳納貸款利息，此與從事房屋
    興建及買賣之建設公司一般交易型態已有差異，及系爭土地
    之價值高達數千萬元，並非小數目，銀行辦理授信融資針對
    授信戶之信用及還款來源等詳加審酌，空地貸款之貸款成數
    大多低於買賣價金之七成，上訴人決定購買系爭土地之初，
    豈會未詳加審酌並備妥充裕資金，而甘願承擔抵押權未塗銷
    之不確定風險？被上訴人銀行因認上訴人與訴外人駒成公司
    間之此種買賣行為顯非常態，且與一般社會大眾認知有顯著
    差異，而有違經驗法則，基於客觀、合理之懷疑而為本案假
    處分等情。衡情，難認與社會常情有何違背，此觀以訴外人
    新協順鐵材行已先為前述假處分聲請及執行，亦足資佐證。
  基上，系爭假處分既係因被上訴人銀行受本案訴訟敗訴確定
    ，而經債權人即被上訴人銀行聲請撤銷，惟被上訴人銀行係
    以本件買賣有前述異於一般交易型態等由，基於客觀、合理
    之懷疑而聲請為系爭假處分，雖本案訴訟因被上訴人銀行無
    法證明「吳鈺娟於受益時，明知有損害於被上訴人銀行之權
    利。」，而為被上訴人銀行敗訴判決，此有該民事判決附卷
    可憑（見原審卷第29頁），惟被上訴人銀行系爭假處分之本
    案請求並非自始不正當或有濫用之情形，依前述客觀存在之
    交易情事，難認被上訴人銀行非無正當事由而恣意聲請假處
    分。是以，系爭假處分裁定雖由被上訴人銀行聲請撤銷，然
    被上訴人銀行既無濫行假處分又任意撤銷之情事，揆諸首揭
    說明，即不適用民事訴訟法第531條第1項之規定，上訴人主
    張被上訴人等2人應依該條項規定負損害賠償之責，難認有
    據。
  (二)上訴人是否因該假處分受有損害及其損害額為多少？
  (1)按假處分裁定因自始不當而撤銷者，債權人固應賠償債務人
    因假處分所受之損害，但必債務人確因假處分受有損害，且
    損害與假處分之間具有因果關係，始得請求賠償（最高法院
    60年台上字第4703號判例參照）。依民事訴訟法第533條規
    定，假處分係準用關於假扣押之規定，易言之，假處分債務
    人須確因假處分受有損害，且損害與假扣押之間具有因果關
    係，始得請求賠償。次按，「假處分所必要之方法，由法院
    以裁定酌定之。」，民事訴訟法第535條第1項定有明文。於
    假處分裁定係禁止上訴人就系爭土地，為讓與、設定他項權
    利、出租及其他一切處分行為，並未禁止上訴人在系爭土地
    上興建房屋。原審徒依南投縣政府函釋意見，認為土地既經
    假處分，即不得在地上興建房屋，對於假處分裁定所定假處
    分之方法，是否包括禁止上訴人興建房屋在內，則疏未斟酌
    ，殊欠允當，亦有最高法院79年度台上字第1962號判決意旨
    可資參照。
  (2)本件上訴人雖主張其系爭土地因遭被上訴人銀行假處分，致
    受有前揭各項損害乙節，並提出「花悅四季」廣告文宣資料
    、營運計劃表、求償明細、戶籍謄本、轉帳傳票、估價單、
    收據、房屋銷售合約、土地預定買賣合約書及前述98年度重
    訴字第71號言詞辯論筆錄影本等件為證（見原審卷第51至60
    、134至208頁）。經查：
  被上訴人銀行係以訴外人駒成公司有前揭借款未清償，為防
    止駒成公司脫產致日後難以執行為由，而主張訴外人駒成公
    司與上訴人間就系爭16筆土地為詐害債權行為，向原審法院
    聲請就系爭16筆土地為假處分，禁止其再為移轉附表所列不
    動產予他人（97年度裁全字第2319號裁定理由之聲請意旨，
    見原審卷第18頁），經原審法院准許為假處分之裁定，系爭
    假處分裁定主文為「聲請人（按：即被上訴人）以新台幣50
    8萬2,000元為相對人（按：即上訴人）供擔保後，相對人對
    於附表所列不動產（按：即系爭16筆土地）不得為讓與、設
    定抵押、出租及其他一切處分之行為。」等語，顯然系爭假
    處分裁定僅在禁止上訴人就系爭土地為法律上處分（移轉所
    有權予他人），並未禁止上訴人在系爭土地上興建房屋。因
    此，上訴人於假處分後，仍可續行進行其建屋計畫或銷售行
    為，其所投入之資金並不因此受有損害。此外，上訴人於原
    審法院98年度重訴字第71號上訴案件審理時亦稱：「（假處
    分時，上訴人的工程進行到什麼程度？）還沒開始建築，建
    照尚未申請，但已開始預售」等語（見本院99年度重上字第
    70號民事判決，見原審卷第221頁），參酌系爭16筆土地中
    ，僅14之40、14之39地號等二筆土地業已取得建築執照（見
    前另案卷第130頁、第139頁），其中14之40地號由上訴人前
    手張錦文取得建築執照後，其上雖已開始興建房屋（即332
    建號，前另案卷第149頁），惟該房屋係由新協順鐵材行另
    案（原審法院97年度執全字第746號）以訴外人張錦文為債
    務人實施假扣押，與本件假處分無涉（見前另案卷第149頁
    ）；至於14之39地號土地雖已由訴外人林雪取得建築執照
    ，然該筆土地則非本件假處分範圍，與系爭假處分是否發生
    損害亦無關連。亦即，除前述兩份建築執照外，上訴人尚未
    取得系爭其餘土地之建築執照，顯見在訴外人新協順鐵材行
    或被上訴人銀行執行假處分期間，上訴人既未申請建築執照
    且未開始動工興建，系爭土地上之建築工程既無開始進行，
    則上訴人所稱受有嗣後工程款之損失，即難採信。
  再者，上訴人所稱建案預計興建16戶，然上訴人除經由「葳
    聿公司」與訴外人陳睽堂訂立土地預定買賣契約外，並未與
    任何客戶就系爭建案成立買賣契約，而訴外人陳睽堂向上訴
    人購買之同段14之39地號土地（見另案重訴字第71號卷第17
    至21頁），在系爭假處分執行前業已移轉所有權至買受人陳
    睽堂名下（此部分並非本件假處分執行範圍），與系爭假處
    分之執行間並無關係。難謂上訴人有何現實上具體利益之可
    言，上訴人僅依其主觀計劃之預售價格主張有客觀確定利益
    之損失，亦非可取。從而，上訴人主張因本件假處分執行，
    致其喪失可得預期利益云云，亦屬無據。
  
  I另上訴人主張依內政部66年8月18日台內營字第742380號函
    示「按建築基地如生私權爭執，其建築許可應如何辦理一案
    ，前經奉行政院62年2月23日62內字第1610號函核釋在案。
    「建築物或建築基地既經法院假處分查封，主管建築機關應
    不予施工勘驗，當事人並應依規定維持暫時狀態。至建築物
    使用執照之發給，應以建築物之合法完成為前提，建築物在
    施工中，因建築基地為法院假處分查封，喪失建築使用權利
    ，縱令主管建築機關未命停工，亦應受法院查封之拘束。其
    在查封原因未消滅之前，擅自繼續興工完成者，即屬侵害他
    人權利，顯難認其為合法，應不得發給使用執照，以維公益
    。」等語，可知上訴人因系爭假處分造成無法在系爭土地上
    之建案興建云云。惟查，內政部前揭函示僅在闡釋土地權利
    關係人因產權爭議經假處分查封，而該查封有涉及「土地實
    際使用」之假處分型態而言，此與本件僅係禁止為「所有權
    移轉等法律上處分」有間，此參酌行政院62年2月23日台內
    字第1610號函示「人民申請建築執照或修建證在主管機關未
    核發前如土地權利關係人對建築基地有關私權發生爭執，應
    依法定程序由法院判決，在未判決確定前有爭執之一造如基
    於私法上權利須禁止他造『使用』該項基地時，應依民事訴
    訟法保全程序聲請法院為假處分裁定，主管機關應於收到裁
    定之文件後始得暫緩核發建築執照，或修建證；主管建築機
    關已核發建築執照或修建證後，土地權利關係人提出異議時
    ，應通知其向法院提起訴訟，俟法院判決確定後再行依法處
    理，在未經法院判決確定前異議人如欲對造『停工』，得依
    民事訴訟法規定之保全程序請求假處分以定暫時狀態，須經
    法院裁定許可後，主管建築機關始得禁止施工。」等語，及
    內政部於90年4月9日以（90）台內營字第9004131號亦函示
    「按…以建築工程施工中，經法院查封者，除係禁止債務人
    為施工行為之假處分外，要非不得繼續施工，至施工完竣後
    申領使用執照，應依建築法第70條規定辨理並於核發使用執
    照時函知原查封之法院及副知該管地政機關，為本部75年11
    月29日台75內營字第450466函會議結論所明釋。」等語甚明
    。
  II上訴人另謂依嘉義縣中埔鄉公所100年7月29日中鄉建字第10
    00009872號函示「旨揭土地之登記簿謄本載有限制登記事項
    略以『97年8月27日收件上地登連字第31090號依嘉義地方法
    院97年8月26日嘉院龍97執全新字第1230號函辦理假處分登
    記，"....限制範圍:全部』。故而本案相關土地，於有關限
    制原因消滅行以塗銷限制登記前，本所無從核給續行開發建
    築執照」等語（見本院卷第42頁），可知上訴人因系爭假處
    分造成無法在系爭土地上之建案興建云云。惟查，就有關系
    爭土地之興建建物乙案，嘉義縣中埔鄉公所前已於99年6月
    25日以中鄉建字第0990008419號函示「前揭枋樹腳段16號土
    地（即原系爭土地合併），尚無按建築管理相關規定，向本
    所提出建築執照申請。若且該土地如欲申請建築，除需符合
    上述建築管理審查規定（即建築法、嘉義縣建築管理自治條
    例等）外，本所再無另定他項禁止事項。」等語，有該號函
    影本附於前揭98年度重訴字第71號卷可稽（見前另案卷第12
    0頁），與上訴人所提出之第1000009872號函示內容兩者有
    別，從而上訴人持前揭函主張因系爭假處分造成無法在系爭
    土地上之建案興建云云，是否可採已非無疑，參酌前揭行政
    院、內政部之相關函文內容以觀，本件系爭假處分所定處分
    之方法，並未禁止上訴人在系爭土地上興建房屋，上訴人執
    前揭函示而主張系爭假處分造成無法在系爭土地上之建案興
    建云云，尚無足取，併此敘明。
  上訴人復主張「系爭土地於97年間原有3,496萬4,304元之價
    值，至98年間已下跌至1,722萬8,890元，上訴人因系爭假處
    分無法開發土地，受有1,773萬5,414元土地價值損失及支付
    利息之損失」云云；然依上訴人委託鑑價之「泛亞不動產估
    價師事務所」於97年5月25日鑑估系爭土地價格為3,496萬4,
    304元，嗣「中華不動產估價師聯合事務所」於98年6月10日
    之鑑估系爭土地價格則為1,722萬8,890元，價額差距為1,77
    3萬5,414元，是系爭土地在短短一年餘期間，由兩家不同鑑
    定公司所為之估價金額落差將近過半，而前述兩家鑑定公司
    估價報告並未說明有何地價劇烈下跌因素，參以前述鑑定結
    果為二家不同鑑價公司所為，其標準難謂一致，殊難僅以前
    揭估價報告執以為本件損害計算之依據。況影響土地價值升
    降之因素甚多，諸如景氣循環、政府政策等不一而足，上訴
    人復無其他證據可證明本件假處分執行與土地價格之漲跌間
    ，有何相當因果關係，或因被上訴人銀行為系爭假處分所致
    ，至於系爭土地抵押貸款利息部分，仍由訴外人駒成公司繳
    納，已見上述，況依約繳納抵押貸款本息，本屬借貸契約之
    履行，與有無假處分無關，上訴人此部分請求，亦均無可採
    ，均併此敘明。
  「假處分所保全之請求，得以金錢之給付達其目的，或債務
    人將因假處分而受難以補償之重大損害，或有其他特別情事
    者，法院始得於假處分裁定內，記載債務人供所定金額之擔
    保後免為或撤銷假處分。假處分裁定未依前項規定為記載者
    ，債務人亦得聲請法院許其供擔保後撤銷假處分。」民事訴
    訟法第536條第1項、第2項分別定有明文。經查，本件被上
    訴人銀行係以訴外人駒成公司之借款，為保全此項債權，對
    於訴外人駒成公司出售與上訴人之系爭土地聲請為禁止讓與
    等其他一切處分行為之假處分，經原審法院以97年度裁全字
    第2319號假處分裁定准許並予執行在案，已詳見上述，足認
    被上訴人所聲請保全之請求，係以金錢之給付為目的，並非
    金錢請求以外之請求，本非假處分所應保全之對象。是以，
    上訴人如積極欲在系爭土地上興建房屋，儘可聲請原審法院
    許其供反擔保後撤銷假處分，惟上訴人並未以此為之。再者
    ，系爭土地最後經被上訴人撤回假處分執行，地政機關亦於
    98年12月11日將本件假處分登記予以塗銷，上訴人陳稱其不
    繼續興建房屋，並將如附表編號1至15土地合併為1筆（即16
    地號），此有嘉義縣中埔鄉公所前揭函及所附土地建物查詢
    資料附卷可稽（見前另案卷第120至第123頁），顯見上訴人
    就系爭土地上之建案係得興建而不予興建，縱使受有財產上
    之損害，亦與被上訴人銀行聲請之假處分，並無相當因果關
    係。
  (3)末按「當事人已證明受有損害而不能證明其數額或證明顯有
    重大困難者，法院應審酌一切情況，依所得心證定其數額」
    ，固為民事訴訟法第222條第2項所明文。然依前所述，被上
    訴人系爭假處分之本案請求並非自始不正當或有濫用之情形
    ，依前述客觀存在之交易情事，難認被上訴人非無正當事由
    而恣意聲請假處分，已無民事訴訟法第531條第1項規定之適
    用，上訴人復未能舉證證明其因系爭假處分執行受有何種財
    產上之損害及有相當因果關係，從而，上訴人主張依前揭規
    定請求酌定損害數額，自難准許。
六、綜上所述，上訴人主張因被上訴人銀行為系爭假處分，而受
    有財產上之損害，依民事訴訟法第531條第1項、第533條、
    民法第28條、第216條之法律關係請求被上訴人2人連帶賠償
    2,979萬6,978元，及自起訴狀繕本送達翌日起至清償日止，
    按週年利率百分之五計算之利息，為無理由，應予駁回。又
    上訴人之訴既經駁回，其假執行之聲請，已失所附麗，應併
    予駁回。原審為上訴人敗訴之判決，經核認事用法，並無違
    誤，上訴意旨指摘原判決不當，求予廢棄改判，為無理由，
    應予駁回。
七、本件事證已臻明確，兩造其餘攻擊防禦方法，經審核結果，
    均不足以影響判決結果，爰不一一論述，又上訴人聲請將本
    件送鑑定，經核無必要，均附此敘明。
八、據上論結，本件上訴為無理由，依民事訴訟法第449條第1項
    、第78條，判決如主文。
中    華    民    國   100    年    12    月    13    日
                  民事第三庭    審判長法  官  黃崑宗
                                      法  官  蘇重信
                                      法  官  羅心芳
上為正本係照原本作成。
如不服本判決，應於收受送達後20日內向本院提出上訴書狀，其
未表明上訴理由者，應於提出上訴後20日內向本院補提出理由書
狀（均須按他造當事人之人數附繕本）上訴時應提出委任律師或
具有律師資格之人之委任狀；委任有律師資格者，另應附具律師
資格證書及釋明委任人與受任人有民事訴訟法第466條之1第1項
但書或第2項（詳附註）所定關係之釋明文書影本。如委任律師
提起上訴者，應一併繳納上訴審裁判費。
中    華    民    國   100    年    12    月    14    日
                                      書記官  易慧玲
【附註】
民事訴訟法第466條之1：
(1)對於第二審判決上訴，上訴人應委任律師為訴訟代理人。但上
  訴人或其法定代理人具有律師資格者，不在此限。
(2)上訴人之配偶、三親等內之血親、二親等內之姻親，或上訴人
  為法人、中央或地方機關時，其所屬專任人員具有律師資格並
  經法院認為適當者，亦得為第三審訴訟代理人。
民事訴訟法第466條之2第1項：
  上訴人無資力委任訴訟代理人者，得依訴訟救助之規定，聲請
  第三審法院為之選任律師為其訴訟代理人。
┌─────────────────────────────────────────────────┐
│土地附表：                                                                                        │
├──┬──────────────────────┬─┬──────┬─────┬────────┤
│ 編 │    土        地        坐        落        │地│  面  積    │  權  利  │     備  考     │
│    ├───┬────┬───┬───┬─────┤  ├──────┤          │                │
│ 號 │縣  市│鄉鎮市區○ 段   ○ ○段 │  地  號  │目│ 平方公尺   │  範  圍  │                │
├──┼───┼────┼───┼───┼─────┼─┼──────┼─────┼────────┤
│001 │嘉義縣│中埔鄉  │枋樹│      │14-35     │建│290.00      │全部      │                │
├──┼───┼────┼───┼───┼─────┼─┼──────┼─────┼────────┤
│002 │嘉義縣│中埔鄉  │枋樹│      │14-36     │建│266.00      │全部      │                │
├──┼───┼────┼───┼───┼─────┼─┼──────┼─────┼────────┤
│003 │嘉義縣│中埔鄉  │枋樹│      │14-37     │建│270.00      │全部      │                │
├──┼───┼────┼───┼───┼─────┼─┼──────┼─────┼────────┤
│004 │嘉義縣│中埔鄉  │枋樹│      │14-38     │建│81.00       │全部      │                │
├──┼───┼────┼───┼───┼─────┼─┼──────┼─────┼────────┤
│005 │嘉義縣│中埔鄉  │枋樹│      │14-40     │建│281.00      │全部      │                │
├──┼───┼────┼───┼───┼─────┼─┼──────┼─────┼────────┤
│006 │嘉義縣│中埔鄉  │枋樹│      │14-41     │建│306.00      │全部      │                │
├──┼───┼────┼───┼───┼─────┼─┼──────┼─────┼────────┤
│007 │嘉義縣│中埔鄉  │枋樹│      │16-00     │建│476.00      │全部      │                │
├──┼───┼────┼───┼───┼─────┼─┼──────┼─────┼────────┤
│008 │嘉義縣│中埔鄉  │枋樹│      │16-27     │建│272.00      │全部      │                │
├──┼───┼────┼───┼───┼─────┼─┼──────┼─────┼────────┤
│009 │嘉義縣│中埔鄉  │枋樹│      │16-28     │建│348.00      │全部      │                │
├──┼───┼────┼───┼───┼─────┼─┼──────┼─────┼────────┤
│010 │嘉義縣│中埔鄉  │枋樹│      │16-29     │建│248.00      │全部      │                │
├──┼───┼────┼───┼───┼─────┼─┼──────┼─────┼────────┤
│011 │嘉義縣│中埔鄉  │枋樹│      │16-30     │建│339.00      │全部      │                │
├──┼───┼────┼───┼───┼─────┼─┼──────┼─────┼────────┤
│012 │嘉義縣│中埔鄉  │枋樹│      │16-31     │建│94.00       │全部      │                │
├──┼───┼────┼───┼───┼─────┼─┼──────┼─────┼────────┤
│013 │嘉義縣│中埔鄉  │枋樹│      │16-32     │建│354.00      │全部      │                │
├──┼───┼────┼───┼───┼─────┼─┼──────┼─────┼────────┤
│014 │嘉義縣│中埔鄉  │枋樹│      │16-33     │建│4.00        │全部      │                │
├──┼───┼────┼───┼───┼─────┼─┼──────┼─────┼────────┤
│015 │嘉義縣│中埔鄉  │枋樹│      │16-34     │建│1.00        │全部      │                │
├──┼───┼────┼───┼───┼─────┼─┼──────┼─────┼────────┤
│016 │嘉義縣│中埔鄉  │枋樹│      │14-39     │建│167.00      │全部      │所有權人為陳睽堂│
└──┴───┴────┴───┴───┴─────┴─┴──────┴─────┴────────┘